臺灣桃園地方法院民事裁定　　　　　　96年度簡抗字第19號
抗　告　人　甲○○
相　對　人　台灣中小企業銀行股份有限公司中壢分行
法定代理人　乙○○
上列當事人間不當得利事件，抗告人對中華民國96年11月13日本
院中壢簡易庭96年度壢簡字第1019號裁定提起抗告，本院裁定如
下：
    主  文
原裁定廢棄。
    理  由
一、按訴訟標的於確定之終局判決中經裁判者，除法律別有規定
    外，當事人不得就該法律關係更行起訴，又起訴之訴訟標的
    為確定判決之效力所及者，法院應以裁定駁回，民事訴訟法
    第400 條第1 項、第249 條第1 項第7 款分別定有明文。而
    民事訴訟法上所謂一事不再理之原則，即指同一事件已有確
    定之終局判決者而言，而所謂同一事件，乃同一當事人就同
    一法律關係而為同一之請求，若此三者有一不同，即不得謂
    為同一事件（最高法院19年上字第278 號判例參照）。又判
    斷前後兩訴是否屬於同一事件，應依(一)前後兩訴之當事人是
    否相同；(二)前後兩訴之訴訟標的是否相同；(三)前後兩訴之聲
    明，是否相同、相反或可以代用等三個因素決定之，合先敘
    明。
二、抗告人於原審法院起訴主張：相對人於民國92年8 月6 日，
    無正當理由擅自將抗告人開設於相對人之活期儲蓄存款帳戶
    （帳號：00000000000） 之現金存款新臺幣（下同）103,97
    0 元扣除抵銷，致抗告人財產權益受損，爰起訴請求相對人
    返還不當得利等語。
三、原審裁定意旨略以：抗告人於前案已就此項法律關係對相對
    人提起訴訟，經本院以93年度壢簡字第562 號、93年度簡上
    字第168 號（下稱前案）判決確定在案，故本件之訴訟標的
    已為確定判決之效力所及，應以裁定駁回抗告人之訴。
四、本件抗告意旨略以：抗告人日前聲請閱覽前案案卷後，發現
    相對人前與抗告人之父游禎纘簽訂之授信約定書內游禎纘之
    簽名字跡應有偽造文書之嫌疑，相對人對此新證據不予理會
    採納，逕自扣除抵銷抗告人之存款，抗告人請求相對人應返
    還不當得利，原裁定有違誤，應予廢棄等語。
五、查抗告人於前案係主張：相對人無正當理由擅自將抗告人開
    設於相對人之活期儲蓄存款帳戶之現金103,970 元扣除抵銷
    ，致抗告人財產權益受損，抗告人乃依據消費寄託之法律關
    係，請求相對人返還上開金額，此業經本院調取前案判決核
    閱無誤。是本件雖抗告人於原審具狀表明本件與前案係屬同
    一事件云云，然考量抗告人並未選任訴訟代理人而恐對法律
    上所謂「同一事件」有所誤解，通觀其旨，應僅係指本件與
    前案之原因事實相同，而非係表明本件與前案之訴訟標的相
    同之意。是本件抗告人既已於起訴狀內表明係依據不當得利
    法律關係為請求，自與前案依據消費寄託法律關係請求之訴
    訟標的容有不同，揆諸前述，本件與前案應非同一事件。抗
    告人雖未指摘及此，惟原裁定既認抗告人起訴不合法，而裁
    定駁回其起訴，自有未洽。爰將原裁定廢棄，並由原審就抗
    告人之起訴更為適當之處理。
六、依民事訴訟法第436 條之1 第3 項、第492 條，裁定如主文
    。
中　　華　　民　　國　　96　　年　 　12　　月　　31 　日
                  民事第一庭  審判長法  官  郭琇玲
                                    法  官  林哲賢
                                    法  官  陳雪玉
不得再抗告。
以上正本與原本無異。
中　　華　　民　　國　　97　　年　　1 　　月　　4 　　日
                                    書記官  吳瓊英
